【裁判字號】    95,交聲,657
【裁判日期】    951211
【裁判案由】    聲明異議
【裁判全文】
臺灣高雄地方法院交通事件裁定         95年度交聲字第657號
原處分機關  高雄市政府
異  議  人
即受處分人  乙○○
上列受處分人因違反道路交通管理處罰條例案件，對於高雄市政
府民國95年9 月6 日違反道路交通管理事件裁決書（原處分案號
：高市府交裁字第裁32－B00000000 號）聲明異議，本院裁定如
下：
    主  文
異議駁回。
    理  由
一、原處分意旨略以：本件異議人即受處分人（下稱異議人）乙
    ○○於民國91年11月30日下午3 時50分許，駕駛車號X8－21
    56號自用小客車，沿高雄市○○路北向南行駛至裕誠路與明
    誠三路口，欲右轉明誠三路時，所駕車輛左前車角，與案外
    人林麗美所駕駛車號ZJ－2656號右側前、後車門發生碰撞，
    經員警到場處理後，發現異議人所駕上開車輛停止位置，橫
    跨快、慢車道，而逕行舉發，經原處分機關依道路交通管理
    處罰條例第45條第12款規定，裁處罰鍰新臺幣（下同）1,80
    0 元，並依同條例第63條第1 項規定記違規點數1 點等情。
二、聲明異議意旨則以：異議人於91年11月30日下午3 時50分許
    ，駕駛車號X8－2156號自用小客車，沿高雄市○○路北向南
    行駛至裕誠路與明誠三路口，欲右轉明誠三路時，係因案外
    人林麗美駕駛箱型車自左後方超車後又急速右轉，以其右側
    車身碰撞異議人所駕車輛之左前車頭，肇事原因應在對方，
    異議人僅係被害人，警方竟僅對異議人逕行舉發，不知有無
    對箱型車駕駛亦為舉發；且異議人跨越車道之原因，應係前
    開箱型車迫使異議人緊急反應偏右，或異議人正準備右轉，
    應與道路交通管理處罰條例第45條第12款後段所定「任意跨
    越兩條車道行駛」之「任意」要件有所不符。爰依法聲明異
    議，請求撤銷原處分等語。
三、按汽車在同向二車道以上之道路（車道數計算，不含車種專
    用車道、機車優先道及慢車道），除應依標誌或標線之指示
    行駛外，除準備停車或臨時停車外，不得駛出路面邊線或跨
    越兩條車道行駛；汽車駕駛人任意駛出邊線，或任意跨越兩
    條車道行駛者，處新臺幣600 元以上1,800 元以下罰鍰；又
    汽車駕駛人有（道路交通管理處罰條例）第45條情形者，除
    依原條款處罰鍰外，並予記違規點數1 點，道路交通安全規
    則道路第98條第1 項第5 款、道路交通管理處罰條例第45條
    第12款、第63條第1 項第1 款分別定有明文。經查：
 (一) 本件異議人於91年11月30日下午3 時50分許，駕駛車號X8－
    2156號自用小客車，沿高雄市○○路北向南行駛至裕誠路與
    明誠三路口，欲右轉明誠三路時，因所駕車輛左前車角，與
    案外人林麗美所駕駛車號ZJ－2656號右側前、後車門發生碰
    撞，經員警到場處理後，發現異議人所駕上開車輛停止位置
    ，橫跨快、慢車道，而逕行舉發，經原處分機關依道路交通
    管理處罰條例第45條第12款規定，裁處罰鍰1,800 元，並依
    同條例第63條第1 項規定記違規點數1 點等情，為異議人所
    自承，且經證人即舉發之員警甲○○於本院調查中證述明確
    ，並有高雄市政府警察局舉發違反道路交通管理事件通知單
    、高雄市○○○○道路交通管理事件裁決書各1 份在卷可稽
    ，此部分之事實自堪認定。
 (二) 按交通警察製單舉發違反道路交通管理處罰條例所列之違規
    事實，本質上為行政處分，係公務員基於職務上之權力，依
    法就特定之具體事件所為之具公法上效果之單方面行政行為
    ，基於公務員為公法上行為具有公信力之原則，該行政行為
    當可被推定為真正，其據以依法處分之事實認定亦為正確無
    誤。本此公信原則，乃立法者賦予行政機關制定違反道路交
    通事件統一裁罰標準及處理細則，使執勤警員得當機處分以
    達其維護交通秩序、安全之行政目的。若謂公務員一切行政
    行為均需預留證據以證其實，則國家行政勢必窒礙難行，據
    此，刑事訴訟法就犯罪證據有關之規定中，與屬行政秩序罰
    之交通違規裁罰本質不合之部分，自不在準用之列。易言之
    ，倘無證據可資證明執勤員警有捏造事實違法取締之情事存
    在，則執勤警員本其維護交通秩序、安全職責所為之舉發，
    自應受到合法、正確之推定。
 (三) 證人即舉發員警甲○○到庭證稱：我們接獲勤務中心指示前
    往肇事地點即裕誠路與明誠三路口，見異議人與案外人林麗
    美所駕駛之二部肇事車輛均停留在肇事地點並未移動，而異
    議人之車輛停止位置，已跨越快、慢車道，我們對於雙方都
    有開單舉發。因快車道寬度通常為3.2 至3.5 公尺，異議人
    如係在車道上正常行駛，所駕車輛不可能橫跨在快、慢車道
    間，異議人係自裕誠路北向南行駛，而肇事地點係在接近明
    誠三路口，我們判斷異議人係行駛至明誠三路欲右轉，而跨
    越慢車道。若因閃避後方超車，其車頭應會偏右，但異議人
    車輛停止狀況則係左輪跨在快車道上，右輪則跨在慢車道上
    ，左右對稱，車頭筆直朝前，並未偏左或偏右，研判應係異
    議人自行跨越快、慢車道，而非閃避後方超車等語。證人甲
    ○○為依法執行勤務之員警，與被告素無仇怨，僅係偶然舉
    發異議人違規行為，其經本院以證人身分傳喚到庭，具結後
    以偽證刑責作為擔保而為前開陳述，衡情當無自陷偽證罪而
    構詞誣陷異議人之理；且依其所述內容並無何矛盾或違背經
    驗法則之處，異議人復未就其所主張執勤員警之舉發有誤乙
    節提出相關證據以供調查，是證人所為之舉發，本應受到合
    法、正確之推定，其前開證述亦足為本院判斷之依據。
 (四) 異議人又稱因時間久遠，固無從回憶當時為何跨越快、慢車
    道，然不應排除其係因後方超車壓迫其跨越車道等語，並質
    疑員警採取對其不利之判斷，逕行排除其因後方超車壓迫始
    跨越車道之可能，判斷方法實嫌粗糙，難以令其信服。本院
    為求慎重，再依職權調取高雄市政府警察局舉發本件交通違
    規事件卷宗核閱，依卷附交通事故現場圖、調查報告表及談
    話紀錄表所載，異議人當時確係駕車沿高雄市○○路北向南
    行駛至裕誠路與明誠三路口欲右轉明誠三路，因案外人林麗
    美駕駛箱型車自左後方超車後復右轉，致異議人所駕車輛之
    左前車頭與林麗美所駕箱型車右側車身發生碰撞。依員警初
    步肇事責任分析欄之記載：林麗美超車時未保持適當間隔距
    離而肇事，且未帶行照，分別依道路交通管理處罰條例第47
    條第3 款、第14條第2 款舉發。另依卷內事故現場圖及採證
    照片所示，異議人車輛停止狀況確如證人前開所述，係左輪
    跨在快車道上，右輪跨在慢車道上，左右對稱，車頭筆直朝
    前，並未偏左或偏右。按道路交通管理處罰條例第45條第12
    款所稱「汽車駕駛人任意駛出邊線，或任意跨越兩條車道行
    駛」，依文意解釋，「任意」二字係謂任憑己意，非受外力
    所迫，兼寓有輕率而不慎重之意。本件異議人原意即在右轉
    ，且依其車輛停止狀態，車頭筆直朝前，並未右偏，則其跨
    越快、慢車道，顯非受左後方超車壓迫所致，而係右轉時未
    遵規定沿車道駛入路口後再行轉彎，提前於轉彎前即靠右行
    駛以致跨越快、慢車道，顯係任憑己意跨越兩條車道行駛甚
    明。異議人既考領有駕駛執照，對於道路交通安全規則道路
    第98條第1項第5款、道路交通管理處罰條例第45條第12款禁
    止汽車駕駛人駕駛汽車任意跨越兩條車道行駛之規定自應知
    悉，而未慎重遵守，因不良駕駛習慣而於轉彎前跨越兩條車
    道行駛，違反前開規定之事實甚為明確。
 (五) 綜上所述，異議人上開違規事實已臻明確，自應依法處罰。
    至異議人與案外人林麗美駕駛車輛發生碰撞，其肇事原因誰
    屬，是否同受裁罰，均與異議人本件違規事實無涉，非得據
    為聲明異議之理由，本院自毋庸加以審酌，附此敘明。
四、原處分機關以異議人違規事實明確，依道路交通管理處罰條
    例第45條第12款規定，裁處罰鍰1,800 元，並依同條例第63
    條第1 項規定記違規點數1 點，洵屬有據，裁量亦稱妥適。
    從而，本件聲明異議為無理由，應予駁回。
據上論斷，應依道路交通案件處理辦法第19條，裁定如主文。
中    華    民    國    95    年    12    月    11    日
                  交通法庭    法  官  林柏壽
以上正本證明與原本無異。
如不服本裁定應於送達後5 日內向本院提出抗告狀。
中    華    民    國    95    年    12    月    11    日
                              書記官  林國龍


司法院資訊處製作；財團法人民間司法改革基金會備份。
